臺灣高等法院臺南分院刑事判決　九十五年度交上訴字第八六三號
上訴人　臺灣嘉義地方法院檢察署檢察官
上訴人
即被告　甲○○
選任辯護人　顏伯奇　律師
上列上訴人因被告公共危險等案件，不服臺灣嘉義地方法院九十
五年度交訴字第二七號中華民國九十五年六月三十日第一審判決
（起訴案號：臺灣嘉義地方法院檢察署九十五年度偵字第一七八
○、二二一九號），提起上訴，本院判決如下：
    主    文
原判決撤銷。
甲○○犯過失致人於死罪，處有期徒刑貳月，如易科罰金以佰
元折算壹日。又犯肇事致人死亡逃逸罪，處有期徒刑伍月，如易
科罰金以佰元折算壹日；應執行有期徒刑陸月，如易科罰金以
佰元折算壹日。
    事    實
一、甲○○於民國（下同）九十五年二月十二日凌晨零時十分許
    ，駕駛車牌號碼二Ｗ－一四七二號自用小客車，沿嘉義縣六
    腳鄉○○○○○路，由東往西方向行駛，途經嘉義縣六腳鄉
    更寮村三九之十二號前，本應注意汽車行駛時，駕駛人應注
    意車前狀況，並隨時採取必要之安全措施，且依當時天候晴
    朗、路面乾燥、無缺陷、無障礙物、雖係夜間，然視距良好
    等情況，無不能注意之情形，竟疏未注意車前狀況，並隨時
    採取必要之安全措施，貿然行駛，適有涂石生騎乘自行車，
    沿同路同向行駛於甲○○前方，遭甲○○自後追撞，經送醫
    後，涂石生仍因頭部外傷併顱腦損傷而死亡。甲○○於肇事
    後，竟未下車行救護義務，即駕車駛離現場。嗣於九十五年
    二月十四日下午六時二十分許，甲○○在有偵查犯罪職權之
    機關或公務員查知犯人前，向嘉義縣警察局朴子分局六家派
    出所之警員陳晉豪坦承肇事並逃逸，而接受審判。
二、案經嘉義縣警察局朴子分局報請臺灣嘉義地方法院檢察署檢
    察官偵查暨檢察官自動檢舉偵查起訴。
    理    由
一、上揭車禍事實，迭據被告甲○○於原審及本院審理時坦承不
    諱，核與告訴人乙○○、涂火順於警詢時之指訴情節相符，
    並據證人吳秋桂於警詢證實（見警卷第五至十頁、相驗卷第
    十七頁），復有道路交通事故現場圖、調查報告表(一)(二)、現
    場照片及肇事車輛相片二十九幀在卷可稽（見警卷第十七至
    三十一頁）。而被害人涂石生因本件車禍造成頭部外傷併顱
    腦損傷而死亡之事實，亦經檢察官督同檢驗員相驗屬實，製
    有勘驗筆錄、相驗屍體證明書、驗斷書在卷足佐（見相驗卷
    第十五、十六頁、第二十至二十六頁）。且被告於肇事後駕
    車逃逸一事，已據被告於原審及本院審理時自白不諱，證人
    吳秋桂亦證述伊開車經過時，僅被害人涂石生倒臥路旁等情
    ，警員到場處理時，被告亦已逃逸無蹤，故道路交通事故現
    場圖對於肇事車輛僅記載為車號不詳之汽車等詞，可見被告
    於肇事致人死傷後，即駕車逃逸，被告之自白與事實相符，
    足資採信。
二、按汽車行駛時，駕駛人應注意車前狀況，並隨時採取必要之
    安全措施，道路交通安全規則第九十四條第三項定有明文。
    被告領有駕駛執照，駕駛上開車輛自應注意該等安全規範，
    於汽車行駛時，駕駛人應注意車前狀況，並隨時採取必要之
    安全措施。本件依前開道路交通事故調查報告表所載，肇事
    當時天候晴朗、路面乾燥、無缺陷、無障礙物、夜間、視距
    良好等情況，並無不能注意之情事，被告竟疏未注意車前狀
    況，並隨時採取必要之安全措施，貿然行駛，致發生本件車
    禍，被告駕車顯有過失甚明。被告駕車過失肇事與被害人死
    亡結果間，顯有相當因果關係。本件事證明確，被告犯行堪
    以認定。
三、按行為後法律有變更者，適用行為時之法律。但行為後之法
    律有利於行為人者，適用最有利於行為人之法律，新刑法（
    九十四年二月二日公布，於九十五年七月一日施行）第二條
    第一項定有明文，故行為人實施犯罪行為後，法律有變更，
    依上開新刑法第二條第一項規定，原則上應適用行為時之法
    律，例外於新法較有利於行為人時，始適用新法，即採「從
    舊從輕原則」。惟基於罪刑法定原則及法律不溯及既往原則
    ，行為之處罰，以行為時之法律有明文規定者為限，必行為
    時與行為後之法律均有處罰之規定，始有新法第二條第一項
    之適用（最高法院九十五年度第八次刑事庭會議決議意旨參
    照），至新舊法孰重孰輕，應以其可罰性範圍及刑之重輕為
    主要比較對象。(1)關於刑法第六十二條關於自首減輕規定，
    業經修正公布、施行，原修正前之舊法規定為「必減」，修
    正後則為「得減」，雖無關行為可罰性之判斷，而屬科刑規
    範事項之變動，但因必減及得減之變動，影響行為人之刑罰
    法律效果，自屬法律已有變更，且因自首性質既無關可罰性
    判斷或法律效果之形成，故有無新舊法適用之比較，非以行
    為時為準，應以「自首時」為判斷基準，即犯罪行為及自首
    均須在新法施行前，於新法施行後裁判始有新法第二條第一
    項規定之適用。因之，經比較新、舊法結果，新刑法第六十
    二條既無較有利於被告，依刑法第二條第一項前段規定，依
    行為時法，本件應適用修正前刑法第六十二條前段自首規定
    ，減輕其刑（最高法院九十五年五月二十三日第八次刑事庭
    會議決議及臺灣高等法院暨所屬法院因應新修正刑法施行座
    談會意見參照）。(2)關於有期徒刑定執行刑規定：舊刑法第
    五十一條第五款規定：「宣告多數有期徒刑者，於各刑中之
    最長期以上，各刑合併之刑期以下，定其刑期。但不得逾二
    十年。」新刑法第五十一條第五款規定：「宣告多數有期徒
    刑者，於各刑中之最長期以上，各刑合併之刑期以下，定其
    刑期。但不得逾三十年。」依新刑法第二條第一項規定比較
    新舊刑法適用之結果，以修正前之舊刑法規定之刑度較有利
    於被告。(3)關於易科罰金之規定：行為人於犯罪時之刑法第
    四十一條第一項前段規定：「犯最重本刑為五年以下有期徒
    刑以下之刑之罪，而受六個月以下有期徒刑或拘役之宣告
　　，因身體、教育、職業、家庭之關係或其他正當事由，執行
  　顯有困難者，得以一元以上三元以下折算一日，易科罰金。
    」第二項規定：「併合處罰之數罪，均有前項情形，其應執
    行之刑逾六月者亦同。」又行為時之易科罰金折算標準，修
　　正前罰金罰鍰提高標準條例第二條前段（現已刪除）規定，
  　就其原定數額提高為一百倍折算一日，則本件行為時之易科
    罰金折算標準，應以銀元三百元折算一日，依現行法規所定
    貨幣單位折算新台幣條例第二條規定，經折算為新台幣後，
    應以新台幣九百元折算為一日。惟九十五年七月一日修正公
    布施行之刑法第四十一條第一項前段則規定：「犯最重本刑
    為五年以下有期徒刑以下之刑之罪，而受六個月以下有期徒
    刑或拘役之宣告者，得以新臺幣一千元、二千元或三千元折
    算一日，易科罰金。」第二項規定：「前項規定於數罪併罰
    ，其應執行之刑未逾六月者，亦適用之。」比較修正前後之
    易科罰金折算標準，以九十五年七月一日修正公布施行前之
    規定，較有利於行為人，則應依修正後刑法第二條第一項前
    段，適用修正前刑法第四十一條第一項前段規定，定其折算
    標準。(4)關於刑法規定各罪法定刑有罰金刑者：原應適用罰
    金罰鍰提高標準條例第一條前段規定：「依法律應處罰金、
    罰鍰者，就其原定數額得提高為二倍至十倍。」於九十五年
    七月一日施行之刑法施行法第一條之一則規定：「中華民國
    九十四年一月七日刑法修正施行後，刑法分則編所定罰金之
    貨幣單位為新臺幣。九十四年一月七日刑法修正時，刑法分
    則編未修正之條文定有罰金者，自九十四年一月七日刑法修
    正施行後，就其所定數額高為三十倍。但七十二年六月二十
    六日至九十四年一月七日新增或修正之條文，就其所定數額
    提高為三倍。」以刑法第二百七十六條第一項過失致死罪為
    例，該條項規定：「因過失致人於死者，處二年以下有期徒
    刑、拘役或二千元以下罰金。」罰金部分如依罰金罰鍰提高
    標準條例第一條前段規定，應為銀元四千元至二萬元（即新
    台幣一萬二千元至六萬元），如依刑法施行法第一條之一規
    定，為新台幣六萬元，依新刑法第二條第一項規定比較適用
    結果，則應適用罰金罰鍰提高標準條例第一條前段規定較為
    有利。
四、核被告所為，係犯刑法第二百七十六條第一項過失致人於死
    罪及同法第一百八十五條之四肇事致人死亡逃逸罪。被告犯
    罪後，在有偵查犯罪職權之機關或公務員查知犯人前，向嘉
    義縣警察局朴子分局六家派出所之警員陳晉豪坦承肇事，並
    自首而接受裁判，有該警員製作之自首情形紀錄表附卷可稽
    （見警卷第十三頁），被告於未發覺之犯罪自首而接受裁判
    ，核與自首要件相符，應依修正前刑法第六十二條前段規定
    減輕其刑。所犯上開二罪，犯意各別，行為互殊，應予分論
    併罰。原審予被告論罪科刑，固非無見。惟新刑法於九十五
    年七月一日施行，原判決未及比較新舊刑法之適用，洵有違
    誤。公訴人依被害人家屬請求以被告未為民事賠償，犯後態
    度不佳云云上訴指摘原判決量刑過輕，因被告業於本院審理
    時另賠償被害人家屬新台幣二十萬元，已難認其犯後態度不
    佳，而為無理由。被告上訴指摘原判決量刑過重，則屬有據
    。但原判決既有可議，自屬無法維持，應由本院撤銷改判之
    。爰審酌被告車禍造成被害人死亡，肇事後又逃逸，犯有輕
    度智障，有身心障礙手冊在卷可稽（見一審卷第十九頁），
    智識程度較一般常人為低，及犯後坦承犯行、與被害人家屬
    達成民事賠償，態度尚佳等一切情狀，量處過失致死罪有期
    徒刑二月，量處肇事致人死亡逃逸罪有期徒刑五月，定其應
    執行刑為有期徒刑六月，並均諭知如易科罰金以三百元折算
    一日，以資儆懲。被告辯護人請求為被告緩刑宣告，惟被告
    曾於七十年間因強盜罪，判處有期徒刑三年，緩刑四年，於
    八十八年間因偽造文書罪，判處有期徒刑七月，緩刑五年，
    有臺灣高等法院被告前案紀錄表可憑，業經法院予二次緩刑
    自新機會，且被告係車禍肇事致人死亡後逃逸，可罰性較重
    ，本件自不宜為緩刑之諭知，併予敘明。
據上論斷，應依刑事訴訟法第三百六十九條第一項前段、第三百
六十四條、第二百九十九條第一項前段，刑法第二條第一項前段
、第一百八十五條之四、第二百七十六條第一項、（修正前）第
六十二條前段、（修正前）第五十一條第五款、（修正前）第四
十一條第一項前段，罰金罰鍰提高標準條例第一條前段、第二條
，判決如主文。
本案經檢察官徐松奎到庭執行職務。
中　　華　　民　　國　　96　　年　　3     月　　21  　日
            刑事第一庭審判長法官　黃　崑　宗
                            法官　王　明　宏
                            法官　蔡　長　林
以上正本證明與原本無異。
肇事致人死亡逃逸罪部分，如不服本判決，應於收受本判決後十
日內向本院提出上訴書狀。其未敘述上訴理由者並得於提起上訴
後十日內向本院補提理由書狀（均須按他造當事人之人數附繕本
）「切勿逕送上級法院」。
過失致人於死罪部分，不得上訴。
　　　　　　　　　　　　　書記官　李　培　薇
中　　華　　民　　國　　96　　年　　3     月　　22  　日
附錄本案論罪科刑法條全文：
刑法第二百七十六條第一項：
  因過失致人於死者，處二年以下有期徒刑、拘役或二千元以下
罰金。
刑法第一百八十五條之四：
  駕駛動力交通工具肇事，致人死傷而逃逸者，處六月以上五年
以下有期徒刑。
